臺灣高等法院刑事判決　　　　　　　 100年度上訴字第1973號
上　訴　人
即　被　告　林調宗
選任辯護人　袁曉君律師
上列上訴人因違反醫師法案件，不服臺灣板橋地方法院100年度
訴字第847號，中華民國100年5月31日第一審判決（起訴案號：
臺灣板橋地方法院檢察署100年度偵字第887號），提起上訴，本
院判決如下：
    主  文
原判決撤銷。
林調宗未取得合法醫師資格，擅自執行醫療業務，處有期徒刑陸
月，併科罰金新台幣參拾萬元，有期徒刑如易科罰金、罰金如易
服勞役，均以新台幣貳仟元折算壹日。
    事  實
一、林調宗甫因於民國98年2月至7月間未取得合法醫師資格仍擅
    自執行醫療業務之犯行，經臺灣板橋地方法院以99年度訴字
    第737號判決判處有期徒刑6月，得易科罰金，併諭知緩刑期
    間4年及應向公庫支付10萬元之條件確定，詎在該案偵審程
    序期間仍不知警惕自制，明知其並無牙醫之執照，依法不得
    執行牙科醫師專屬之醫療業務，竟又另生擅自執行醫療業務
    之犯意，在新北市鶯歌區（臺北縣已於99年12月25日改制為
    新北市，原轄下鄉鎮市均改制為區，下同）福安街10號址內
    ，藉於店外懸掛「益德」招牌攬客方式，分別於(一)99年2月
    間，擅自為病患陳真珮進行洗牙、補牙及根管治療等牙科醫
    療行為；(二)99年5月25日，擅自為病患病患唐建華看診，並
    向唐建華稱須進行拔牙，因唐建華不想拔牙而拒絕，林調宗
    即擅自為唐建華進行清理口腔之牙科醫療行為1次；(三)99年
    5、6月間，擅自為病患李澤南進行牙齒檢查及拔牙等牙科醫
    療行為。嗣因新北市政府衛生局接獲檢舉派員前往上開地點
    訪查，繼函移偵查機關續為偵辦後，始循線查得前情。
二、案經新北市政府函請臺灣板橋地方法院檢察署檢察官偵查起
    訴。
    理  由
一、訊據被告林調宗對於上開違反醫師法犯行均坦承不諱，核與
    證人陳真珮、李澤南、唐建華於偵訊時之結證情節相符（詳
    偵卷第29、30、62、63頁。），另觀諸本案存卷之新北市政
    府衛生局現場稽查工作日誌表、現場照片影本所示，亦可徵
    被告於99年2月至6月間，曾在前址懸掛「益德」招牌，藉使
    病患探詢前來，進而於事實欄所述之上開時間為為病患陳真
    珮、唐建華、李澤南等人看診，而擅自執行上開洗牙、拔牙
    等牙科醫療業務等情，確有所據，由是足見被告出於任意性
    之自白與事實查無出入，應為事實，可以採信。本案事證已
    臻明確，被告犯行洵均確認，應依法論科。
二、核被告所為，係犯醫師法第28條前段之未取得醫師資格，擅
    自執行醫療業務罪。又刑事法若干犯罪之行為態樣，本質上
    原具有反覆、延續實行之特徵，立法時既予特別歸類，定為
    犯罪構成要件之行為要素，則行為人基於概括之犯意，在密
    切接近之一定時、地持續實行之複次行為，倘依社會通念，
    於客觀上認為符合一個反覆、延續性之行為觀念者，於刑法
    評價上，即應僅成立一罪，俾免有重複評價、刑度超過罪責
    與不法內涵之疑慮；學理上所稱「集合犯」之職業性、營業
    性或收集性等具有重複特質之犯罪均屬之，例如經營、從事
    業務、收集、販賣、製造、散布等行為概念者是，此有最高
    法院95年度臺上字第1079號判決意旨可資參照。查被告所為
    本案犯罪，本質上原具有反覆實施之性質，是被告於上開期
    間，在同一處所內所為之多次醫療行為，係在密集期間內持
    續其醫療業務，在行為概念上，縱有多次執行洗牙、拔牙之
    舉措，仍應評價為實質一罪之集合犯。原審以被告犯醫師法
    第28條前段之未取得醫師資格，擅自執行醫療業務罪之事證
    明確，並說明被告於違犯本案之際，尚因先前所犯相類案件
    正受偵審調查，罔顧法令，違法重操舊業，應量處較前案更
    重之刑度，以期能成就嚇阻之功，預防反覆違法之弊，以此
    差別處遇而杜其僥倖之心及收遏止之效，故量處被告不得易
    科罰金之有期徒刑8月之刑，固非無見。然按刑事審判旨在
    實現刑罰權之分配的正義，故法院對有罪之被告科刑，應符
　　合罪刑相當之原則，使輕重得宜、罰當其罪，此所以刑法第
　  57條明定科刑時應審酌一切情狀，尤應注意該條所列10款事
    項以為科刑輕重之標準，該量刑原則，亦為最高法院歷年來
    於裁判中所一再闡述。故被告於相類前案所判處之刑度，固
    非不得為本案量刑時之參考，且為達懲治之效，實務上對一
    犯再犯之被告，原則上確係量處較前案為重之刑，惟為求個
    案裁判之妥當性，仍應考量個案情節，就刑法第57條之量刑
    事由詳為審酌，於法定刑之範圍內視情節加重而予妥適量刑
    ，非必然以令被告入監服刑始可達懲治之目的，自不待言。
    查：本案被告於本案發生前之98年2月至7月間即擅自執行醫
    療業務之違反醫師法第28條前段犯行，經原審法院於99年6
    月22日判處其該條之最低法定刑即有期徒刑6月之刑，得易
    科罰金，併為附條件之緩刑宣告，被告竟於前案尚在法院審
    理期間之99年2月至6月間又再犯本件違反醫師法第28條前段
    犯行，一犯再犯，雖至為不該；惟依卷附本院被告前案紀錄
    表所示，除該二案件以外，被告未有任何刑案前科記錄，尚
    非品行不端之人，且再衡量本案病患僅三人，被告因本案違
    法犯行之利得僅區區數百元，情節尚非重大，於本案之偵查
    及原審、本院審理時等各階段均坦認犯行不諱，一再認錯，
    已見悔意，及被告業與配偶離婚數年，獨力扶養未成年子女
    二人（分別為81、84年出生，見原審卷第30頁戶籍謄本）等
    各節，及參酌醫師法第28條前段之法定刑為「6個月以上5年
    以下有期徒刑，得併科新臺幣30萬元以上150萬元以下罰金
    」，認原審以須與前案有差別處遇為由量處被告有期徒刑8
    月之刑，尚嫌過重，被告上訴請求從輕量刑能給予易科罰金
    之自新機會，尚非全無理由，應由本院將原判決撤銷改判。
    爰審酌被告品行，明知自己無牙醫師資格竟擅自為人看診，
    危害人體健康及破壞正常醫療體系運作，且於違反醫師法前
    案審理中再犯本案，看診人數僅三人，所得非鉅，併其犯案
    之動機、目的、手段所生之危害及犯後態度等一切情狀，量
    處如主文第二項所示之刑，併就量處之有期徒刑及罰金刑，
    一併諭知易科罰金及易服勞役之折算標準。
據上論斷，應依刑事訴訟法369條第1項前段、第364條、第299
條第1項前段，醫師法第28條前段，刑法第11條前段、第41條第1
項前段、第42條第3項，判決如主文。
本案經檢察官陳昱旗到庭執行職務。
中　　華　　民　　國　 100　　年　　9 　　月　　15　　日
                　刑事第四庭審判長法　官　陳筱珮
　　　　　　　　　　　　　        法　官  邱滋杉
　　　　　　　　　　　　　　　　　法　官  孫惠琳
以上正本證明與原本無異。
如不服本判決，應於收受送達後十日內向本院提出上訴書狀，其
未敘述上訴之理由者並得於提起上訴後十日內向本院補提理由書
（均須按他造當事人之人數附繕本）。「切勿逕送上級法院」。
                                  書記官  潘文賢
中　　華　　民　　國　 100　　年　　9 　　月　　16　　日
醫師法第28條
未取得合法醫師資格，擅自執行醫療業務者，處六個月以上 5
年以下有期徒刑，得併科新臺幣 30 萬元以上 150 萬元以下罰
金，其所使用之藥械沒收之。但合於下列情形之一者，不罰：
一、在中央主管機關認可之醫療機構，於醫師指導下實習之醫學
    院、校學生或畢業生。
二、在醫療機構於醫師指示下之護理人員、助產人員或其他醫事
    人員。
三、合於第 11 條第 1 項但書規定。
四、臨時施行急救。
